【裁判字號】    90,上訴,1412
【裁判日期】    901127
【裁判案由】    違反槍砲彈藥刀械管制條例
【裁判全文】
臺灣高等法院臺南分院刑事判決            九十年度上訴字第一四一二號     Ｃ
      上  訴  人
      即  被  告  甲  ○  ○
右上訴人因違反槍砲彈藥刀械管制條例案件，不服臺灣臺南地方法院九十年度訴字第
四三一號中華民國九十年九月十二日第一審判決（起訴案號：臺灣臺南地方法院檢察
署八十九年度偵字第一三０三五號），提起上訴，本院判決如左：
      主      文
原判決撤銷。
甲○○未經許可，寄藏可發射子彈具殺傷力之改造四五手槍，處有期徒刑壹年貳月，
併科罰金新臺幣伍萬元，罰金如易服勞役以新臺幣玖佰元即銀元參佰元折算壹日。
扣案之改造四五手槍壹支、改造子彈肆發均沒收。
      事      實
一、甲○○於八十九年十一月十一日，在臺南縣仁德鄉○○○路仁德交流道下，受其
    不詳實姓名年約三十歲、身高一百七十公分之成年友人「阿文」請託，代為保管
    可發射子彈具有殺傷力之改造四五手槍一枝，及改造子彈六顆，竟未經許可，寄
    藏於其臺南市○區○○○街七號五樓住處，嗣於同日二十三時二十分許，甲○○
    持有前開槍彈，搭乘車號六Ｑ—一四二號營業小客車，途經臺南縣永康市○○○
    路一二六號前，為警循線在前開營業小客車駕駛座後方查獲，並扣得前開改造四
    五手槍、改造子彈六顆（送鑑驗時已試射二顆）。
二、案經臺南縣警察局歸仁分局報告臺灣臺南地方法院檢察署檢察官偵查起訴。
      理      由
一、訊之上訴人即被告甲○○固承於前開時地受友人「阿文」寄放改造四五手槍一枝
    ，及改造子彈六顆之事實，惟矢口否認有不法犯行，辯稱：伊事前不知「阿文」
    所寄放之物係槍彈，但事後發現覺得不安，將帶去交還時為警查獲，原審量刑太
    重云云。
二、經查上揭事實業據被告於警訊、偵查及原審審理時供承在卷，並有改造四五手槍
    一枝，及改造子彈六顆扣案可稽，而扣案手槍一支及子彈六顆，經送請內政部警
    政署刑事警察局鑑定，認槍枝部分係更換土造金屬槍管改造而成，機械性能良好
    ，具有殺傷力；子彈五顆均係玩具手槍用金屬彈殼加裝圓椎狀直徑六公釐之土造
    金屬彈頭而成，另一顆則係玩具手槍用金屬彈殼加裝直徑六公釐之鋼珠而成，該
    六顆改造子彈經試射其中二顆結果，均具殺傷力，有該局鑑驗通知書附卷可稽。
    被告嗣後翻異前供辯稱受寄時不知何物，應屬犯後圖卸刑責之飾詞，顯不足採。
    本件事證明確，被告前開犯行堪以認定，應予依法論科。
三、按寄藏與持有，均係將物置於自己實力支配之下，然寄藏必先有持有行為，而後
    始為之受寄代藏，故寄藏之受人委託代為保管，其保管之本身，亦屬持有，不過
    ，此之持有係受寄之當然結果。槍砲彈藥刀械管制條例第十一條第四項，第十二
    條第四項係將「持有」與「寄藏」為分別之處罰規定，則單純之「持有」，固不
    包括「寄藏」，但「寄藏」之受人委託代為保管，其保管之本身所為之「持有」
    ，既係「寄藏」之當然結果，法律上自宜僅就「寄藏」行為為包括之評價，不應
    另就「持有」予以論罪，最高法院七十四年臺上字第三四００號著有判例意旨可
    資參照。本案被告係受其友人「阿文」之請託，代為保管可發射子彈具有殺傷力
    之改造四五手槍一枝，及改造子彈六顆，並藏放於其臺南市○區○○○街七號五
    樓住處，應屬寄藏而非單純持有。
四、查被告甲○○受人請託，代為保管可發射子彈具有殺傷力之改造四五手槍一支，
    及改造子彈六顆，核其所為，係犯槍砲彈藥刀械管制條例第十一條第四項未經許
    可，寄藏可發射子彈具有殺傷力之改造四五手槍罪及同條例第十二條第四項未經
    許可，寄藏子彈罪。公訴人依無故持有槍、彈提起公訴，適用法則，尚有未合，
    應予變更。被告同時寄藏上開制式手槍、子彈，係以一行為觸犯數罪名，為想像
    競合犯，應從一重未經許可，寄藏可發射子彈具有殺傷力之改造四五手槍罪論處
    。
五、原審以被告罪證明確，因予論罪科刑，固非無見，惟(一)本件被告係受「阿文」請
    託寄藏，而原判決遽論以未經可持有罪，自有未洽。(二)被告受寄藏地點係臺南縣
    仁德鄉○○○路仁德交流道下，原判決誤認在其臺南市○區○○○街七號五樓住
    處，亦有未洽。(三)被告受託藏之改造子彈應係六顆，原判決事實認定為四顆，認
    定事實顯有違誤，仍有未洽。(四)原判決關於沒收扣案改造子彈部分，認定改造子
    彈六發均係違禁物，爰依法宣告沒收，卻又稱其餘二顆子彈因送鑑驗已試射擊發
    ，不另為沒收之諭知，理由前後矛盾，亦有未合。被告上訴意旨，空言指摘原判
    決不當，雖不足採，然原判決既有前述可議之處，自屬無可維持，應由本院撤銷
    改判，以期適法。爰審酌被告犯罪動機及犯罪手段、目的，及尚未發生任何危害
    ，與犯後尚知悔悟等一切情狀，量處如主文第二項所示之刑，罰金部分並諭知易
    服勞役之折算標準，以示懲儆。至扣案改造四五手槍一支及改造子彈四顆均係違
    禁物，爰均依法宣告沒收。至因送鑑驗已試射之改造子彈二顆，依宣判時狀態，
    已非違禁物，自不另為沒收之諭知，併此敘明。
六、另按槍砲彈藥刀械管制條例第十九條第一項：「犯第七條、第八條、第十條、第
    十一條、第十二條第一項至第三項、第十三條第一項至第三項之罪，經判處有期
    徒刑者，應於刑之執行完畢或赦免後，令入勞動處所，強制工作，其期間為三年
    。」之規定，業經總統於九十年十一月十二日公布刪除，本判決自無須再行審酌
    被告是否應於刑之執行完畢或赦免後，令入勞動處所，強制工作，附此敘明。
據上論斷，應依刑事訴訟法第三百六十九條第一項前段、第三百六十四條、第三百條
、第二百九十九條第一項前段，槍砲彈藥刀械管制條例第十一條第四項、第十二條第
四項，刑法第十一條前段、第五十五條、第三十八條第一項第一款、第四十二條第二
項，罰金罰鍰提高標準條例第二條，判決如主文。
本案經檢察官洪泰文到庭執行職務。
中    華    民    國      九十      年      十一      月      二十七    日
                                  臺灣高等法院臺南分院刑事第五庭
                                      審判長法官  茆    臺    雲
                                            法官  董    武    全
                                            法官  李    文    福
右正本證明與原本無異。
如不服本判決，應於判決送達後十日內向本院提出上訴狀，其未敘述理由者並應於提
出上訴狀後十日內向本院補提理由書（應附繕本)。
                                      法院書記官  李    良    倩
中    華    民    國      九十      年      十一      月      二十八    日
附錄法條：
槍砲彈藥刀械管制條例第十一條
未經許可，製造、販賣或運輸第四條第一項第一款所稱其他可發射金屬或子彈具有殺
傷力之各式槍砲者，處五年以上有期徒刑，併科新臺幣一千萬元以下罰金。
未經許可，轉讓、出租或出借前項所列槍砲者，處三年以上十年以下有期徒刑，併科
新臺幣七百萬元以下罰金。
意圖供自己或他人犯罪之用，而犯前二項之罪者，處無期徒刑或七年以上有期徒刑，
併科新臺幣一千萬元以下罰金。
未經許可，持有、寄藏或意圖販賣而陳列第一項所列槍砲者，處一年以上七年以下有
期徒刑，併科新臺幣七百萬元以下罰金。
第一項至第三項之未遂犯罰之。
槍砲彈藥刀械管制條例第十二條第四項
未經許可，持有、寄藏或意圖販賣而陳列子彈者，處五年以下有期徒刑，併科新台幣
三百萬元以下罰金。


司法院資訊處製作；財團法人民間司法改革基金會備份。
